【裁判字號】    97,上訴,4701
【裁判日期】    971119
【裁判案由】    毒品危害防制條例
【裁判全文】
臺灣高等法院刑事判決                97年度上訴字第4701號
上  訴  人
即  被  告  甲○○
選任辯護人  蔡明熙律師
上列上訴人因毒品危害防制條例案件，不服臺灣板橋地方法院96
年度訴字第1572號，中華民國97年8月22日第一審判決（起訴案
號：臺灣板橋地方法院檢察署96年度偵字第4207號），提起上訴
，本院判決如下：
    主  文
上訴駁回。
    事  實
一、甲○○明知（甲基）安非他命係毒品危害防制條例第2 條所
    規定之第二級毒品，依法不得販賣、持有。其於不詳時地，
    受年籍不詳自稱「楊天賜」之成年男子之託代為保管數量不
    詳之第二級毒品（甲基）安非他命後，竟與「楊天賜」分別
    基於販賣第二級毒品營利之犯意聯絡，於民國95年9 月間某
    日起至96年1 月間某日，每月1 次均由鄭國煒以所使用之00
    00000000號行動電話撥打甲○○所使用之0000000000號行動
    電話，向甲○○表示購買新臺幣（下同）1 千元，毛重約0.
    35公克之（甲基）安非他命後，即相約在臺北縣板橋市○○
    路○ 段附近之某便利超商內，由甲○○將（甲基）安非他命
    攜至上開約定地點交付予鄭國煒並收取價金，再由甲○○轉
    交價金予「楊天賜」，甲○○及「楊天賜」以此方式販賣（
    甲基）安非他命予鄭國煒5次既遂，計取得販賣（甲基）安
    非他命所得5千元（詳附表編號一至五所示）。嗣因鄭國煒
    於96年2月3日某時，為警查獲持有第二級毒品（甲基）安非
    他命1包，並於96年2月4日向警方供出係向甲○○購買，且
    同意配合警方查緝，乃於96年2月4日以所使用之0000000000
    行動電話撥打甲○○所使用之0000000000號行動電話，佯稱
    欲購買1千元，毛重約0.35公克之甲基安非他命，甲○○與
    「楊天賜」復另行起意，基於販賣第二級毒品（甲基）安非
    他命之犯意聯絡，由甲○○與鄭國煒約定於同日18時許，在
    臺北縣新莊市○○路123號統一便利超商前見面交易，甲○
    ○依約前往，並將第二級毒品（甲基）安非他命1包放置於
    統一便利超商內之貨架上，並示意鄭國煒自行拿取，正當鄭
    國煒欲交付價金予甲○○時，為在該處埋伏之警員當場逮捕
    而未遂（詳附表編號六所示），並當場在統一便利超商內貨
    架上起出甲○○所有之第二級毒品（甲基）安非他命1包及0
    000000000號行動電話（含SIM卡1張）乙支，甲○○復自其
    內衣中取出第二級毒品（甲基）安非他命9包（合計扣得第
    二級毒品甲基安非他命10包，毛重共計8.46公克，總淨重6.
    26公克，驗餘淨重6.23公克）。
二、案經臺北市政府警察局中山分局報告臺灣板橋地方法院檢察
    署檢察官偵查起訴。
    理  由
壹、證據能力部分：
一、被告甲○○於96年2月4日警詢時之陳述：
(一)按被告之自白，非出於強暴、脅迫、利誘、詐欺、疲勞訊問
    、違法羈押或其他不正之方法，且與事實相符者，得為證據
    ，刑事訴訟法第156 條第1 項定有明文。次按刑事訴訟法第
    100 條之1 第1 項固規定「訊問被告，原則上應全程連續錄
    音；必要時，並應全程連續錄影」；同條第2 項亦規定「筆
    錄內所載之被告陳述與錄音或錄影之內容不符者，除有前項
    但書情形外，其不符之部分，不得作為證據」。同法第100
    條之2 亦準用同法第100 條之1 規定。又按司法警察官或司
    法警察詢問犯罪嫌疑人，不得於夜間行之，但經受詢問人明
    示同意者，不在此限，刑事訴訟法第100 條之3 第1 項第1
    款亦規定甚明。
(二)被告甲○○雖辯稱：警員在製作警詢筆錄時對伊很兇，很大
    聲，兇到伊頭很痛，且伊並未供述幫楊天賜販賣毒品云云，
    另被告之指定辯護人為其辯護稱：警察未經被告同意即進行
    夜間偵訊，且警詢筆錄內容並非依照被告之陳述所記載，應
    無證據能力云云。惟查：經原審勘驗被告甲○○於96年2月4
    日之警詢錄音帶結果：被告向警察表示同意夜間偵訊，另警
    察訊問過程是以國語訊問，一問一答方式進行，筆錄簡要記
    載被告與警察對話內容，且警察訊問態度良好，並未對被告
    有惡言相向、脅迫、利誘、或其他不正方法訊問之情事，而
    被告陳述語氣平順、和緩，並無哭泣之情形等情，有原審於
    96年11月12日之勘驗筆錄乙份在卷可按（詳原審卷第82頁-9
    5頁），則警察既未對被告有何以不正方法訊問之情事，堪
    認被告於警詢時所述，確係出於任意性無訛。另被告於警詢
    初始即同意夜間偵訊，是製作被告警詢筆錄之警察亦未有何
    違背法定程序取得被告供述之情形。又被告於警詢中之陳述
    ，既與錄音內容相符，縱警察僅簡要記載要旨，依法仍得作
    為證據，而有證據能力。被告及指定辯護人上開辯解，顯與
    實情不合，自不足採信。至被告於原審當庭聽聞警詢錄音帶
    內容後，雖狡稱：警詢錄音帶所播放出來的聲音有些好像不
    是我的聲音，有些好像不是我所回答的話；於本院另又辯稱
    錄音有中斷等語云云，其前後所辯一再變更，均無非係臨訟
    卸責虛構之詞，亦不足憑信。
二、證人鄭國煒於96年2月4日於警詢之陳述：
    按被告以外之人於審判外之言詞或書面陳述，除法律規定者
    外，不得作為證據，刑事訴訟法第159 條第1 項定有明文。
    查證人鄭國煒於警詢時所為之陳述，係被告以外之人於審判
    外之陳述而屬傳聞證據，且經辯護人於原審準備程序時爭執
    該項證據之證據能力（詳原審卷第68頁），是其於警詢時之
    陳述，即無證據能力。
三、證人鄭國煒於96年3 月15日於偵訊時之證述：
    按刑事被告詰問證人之權利，係憲法所保障之基本人權及訴
    訟權基本內容之一，不容任意剝奪。不當剝奪被告詰問證人
    之機會，不僅妨害其訴訟防禦權之行使，亦有礙於真實之發
    現，自為法所不許 (司法院釋字第384 、582 號解釋)。 刑
    事訴訟法於92年2 月6 日修正、增訂公布施行之前及之後，
    於第166 條、第171 條均規定當事人或辯護人有詰問證人之
    權利；於檢察官偵查中，第248 條第1 項（未修正）亦明定
    「訊問證人時，如被告在場者，被告得親自詰問」。但此項
    權利之行使，須以被告或辯護人（偵查中辯護人僅得陳述意
    見）在場為前提。同法第159 條之1 第1 項、第2 項所稱「
    被告以外之人於審判外向法官所為之陳述，得為證據」、「
    被告以外之人於偵查中向檢察官所為之陳述，除顯有不可信
    之情況者外，得為證據」，固屬法律所規定之證據適格，而
    具證據能力（被告以外之人，本質上屬於證人）。然此項得
    為證據之被告以外之人於審判外向法官所為之陳述，以及於
    偵查中向檢察官所為之陳述，必須係已經賦予被告或其辯護
    人在場得以行使詰問權之機會者，始得作為判斷之依據，此
    觀同法第196 條規定「證人已由法官合法訊問，且於訊問時
    予當事人詰問之機會，其陳述明確別無訊問之必要者，不得
    再行傳喚」即明。如法官於審判外或檢察官於偵查中訊問被
    告以外之人之程序，未予被告或其辯護人在場得依上開規定
    行使詰問權之機會，除被告於審判程序中明示捨棄詰問權之
    行使，或有刑事訴訟法第159 條之3 所列各款之情形以外，
    均應傳喚該陳述人到庭依法具結，使被告或其辯護人針對該
    被告以外之人於審判外向法官以及偵查中向檢察官所為之陳
    述，有行使反對詰問權之機會。否則該審判外向法官所為陳
    述及偵查中向檢察官所為陳述，雖屬傳聞證據之例外，仍不
    得作為認定犯罪事實之判斷依據（最高法院95年度台上字第
    6157號判決意旨參照）。查本件證人鄭國煒前於檢察官訊問
    時具結之證述，雖未經被告及其辯護人之詰問，然證人鄭國
    煒業於原審審理時，具結後接受檢察官、被告及辯護人之詰
    問，參酌上開證人於檢察官訊問時經具結所為之證述，尚無
    顯有不可信之情況，依刑事訴訟法第159條之1第2項之規定
    ，自得採為證據。
四、按被告以外之人於審判外之陳述，雖不符刑事訴訟法第159
    條之1 至第159 條之4 之規定，而經當事人於審判程序同意
    作為證據，法院審酌該言詞陳述或書面陳述作成時之情況，
    認為適當者，亦得為證據；當事人、代理人或辯護人於法院
    調查證據時，知有刑事訴訟法第159 條第1 項不得為證據之
    情形，而未於言詞辯論終結前聲明異議者，視為有前項之同
    意，刑事訴訟法第159 條之5 第1 項、第2 項分有明文。經
    查，本判決下列所引用之被告以外之人於審判外之陳述，均
    未聲明異議，本院審酌上開證據資料製作時之情況，尚無違
    法不當及證明力明顯過低之瑕疵，亦認為以之作為證據應屬
    適當，故揆諸前開規定，爰依刑事訴訟法第159條之5規定，
    認前揭證據資料均有證據能力。
貳、實體部分：
一、訊據被告甲○○固坦承於96年2 月4 日下午接獲鄭國煒來電
    ，嗣於同日18時許，持（甲基）安非他命前往臺北縣新莊市
    ○○路123 號統一便利超商，並將（甲基）安非他命1 包放
    在統一便利超商之貨架上時，為現場埋伏之警員當場查獲，
    並在貨架上起出（甲基）安非他命1 包，另在其身上扣得（
    甲基）安非他命9 包等事實不諱，惟矢口否認有何販賣第二
    級毒品之犯行，辯稱：伊係與鄭國煒合資向「楊天賜」購買
    第二級毒品約5 、6 次，並未與「楊天賜」共同販賣第二級
    毒品予鄭國煒云云。經查：
(一)證人鄭國煒於上開時間，以所使用之0000000000行動電話撥
    打被告甲○○所使用之0000000000號行動電話，向被告甲○
    ○表示欲購買價格為1 千元，毛重約0.35公克之第二級毒品
    （甲基）安非他命，雙方並約定在臺北縣板橋市○○路○ 段
    附近之某便利超商內，由被告甲○○將（甲基）安非他命攜
    至上開約定地點交付予證人鄭國煒並收取價金，被告甲○○
    以此方式販賣（甲基）安非他命予證人鄭國煒共5 次既遂；
    證人鄭國煒另於96年2 月4 日以所使用之0000000000號行動
    電話撥打被告甲○○所使用之0000000000號行動電話，向被
    告甲○○表示欲購買價格1 千元，毛重約0.35公克之第二級
    毒品（甲基）安非他命，被告甲○○與證人鄭國煒約定於同
    日18時許，在臺北縣新莊市○○路123 號統一便利超商前見
    面交易，被告甲○○依約前往，並將第二級毒品（甲基）安
    非他命1 包放置於統一便利超商內之貨架上，並示意證人鄭
    國煒自行拿取，正當證人鄭國煒欲交付價金予甲○○時，為
    在該處埋伏之警員當場逮捕等情，業據證人鄭國煒於偵查時
    具結證稱：「（問：有無向被告甲○○買過毒品？）有，我
    於95年5 月間起開始跟他買毒品安非他命，迄至96年2 月間
    止約買過7 、8 次，每次都跟他買1 千元的毒品，他都給我
    一包安非他命，我也不清楚實際重量，交易地點先前都在板
    橋市○○路○段附近，只有最後一次是在新莊市○○路123
    號前，每次都是我先以0000000000手機打至她所持用之0000
    000000手機，問她有沒有毒品，他再與我約定交貨地點、時
    間，並未告訴我他是向誰拿毒品，之前都交易成功，只有最
    後一次是警方叫我以釣魚的方式將被告誘出，並未交易完成
    即被警方查獲，我平常買的量就是扣案毒品1 包的量」等語
    明確（詳前開偵查卷第65頁），且被告甲○○業於警詢中亦
    自承：「（問：今（04）日18時許，警方在臺北縣新莊市○
    ○路123 號（7-11便利超商）內查獲違反毒品危害防制條例
    案時，你是否在場？當時尚有何人在場？）我有在場，還有
    一個警方帶到的一個名為鄭國煒的人」、「（問：警方當場
    在何處查獲何物？數量為何？）警方當場在7-11的巧克力貨
    架上查獲我放的一包安非他命，另外又在我的內衣由我自己
    向警方坦承自行拿出剩餘的9 包安非他命。警方共計查獲10
    包安非他命」、「那10包安非他命都是一個名為楊天賜的人
    寄放在我身上的」、「（問：為何鄭國煒向警方指證你確為
    賣毒品予他之人？）我是代替楊天賜拿毒品給要買的人。每
    次有人來向我要拿毒品，楊天賜都會問我在那，要我幫他送
    毒品，等我拿到錢，我就要馬上把錢交還給楊天賜」、「（
    問：你如何與楊天賜聯絡？）我沒有楊天賜的聯絡電話，是
    楊天賜自己每2-3 天會自己打電話並拿一些毒品寄在我身上
    ，說如果有人要毒品就可以先賣，再把錢交還給他」、「（
    問：你替楊天賜保管及販毒，有何利益代價？）都沒有」、
    「（問：你是否知道販毒是違法的？那你為何在沒有利益代
    價的情況之下要幫楊天賜販毒？）我知道。因為我順便要出
    去，所以就幫他賣毒品了」等語（詳96年度偵字第4207號偵
    查卷第10-12 頁），而按凡以自己犯罪之意思而參與犯罪，
    不論其所參與者，是否犯罪構成要件之行為，皆為刑法第28
    條所規定之正犯，固不待言，即以幫助他人犯罪之意思而參
    與犯罪，其所參與者，苟係犯罪構成要件之行為，亦為共同
    正犯，必以幫助他人犯罪之意思而參與犯罪，其所參與者又
    為犯罪構成要件以外之行為，始為刑法第30條第1 項所規定
    之從犯。又刑法上所謂販賣行為，係指以營利為目的，有償
    轉讓，將商品購入或賣出，有一於此，犯罪即為完成，故交
    付商品與收取價金，均屬販賣犯罪之構成要件行為，是縱以
    幫助他人營利犯罪之意思，而有參與交付買賣標的物或收取
    貨款之販賣要件行為，均應論以共同正犯而非從犯（最高法
    院84年度台上字第5647號判決同此意旨）。準此，被告甲○
    ○雖係以幫助楊天賜販賣第二級毒品之意思參與犯罪，然被
    告甲○○既負責交付毒品予證人鄭國煒，並負責收取價金之
    行為，揆諸前揭規定，實屬已從事販賣第二級毒品之犯罪構
    成要件行為無疑，至被告甲○○所為如附表編號六之犯行雖
    未及收取價金，亦無礙於共同販賣第二級毒品罪之成立。此
    外，並有被告甲○○所使用之0000000000號行動電話之雙向
    通聯紀錄乙份附卷可按（詳前開偵查卷第48-55 頁），復有
    第二級毒品（甲基）安非他命10包扣案可資佐證，而扣案之
    10包（甲基）安非他命經送臺北市政府警察局以氣相層析質
    譜儀分析法鑑驗結果，發現確含第二級毒品安非他命、甲基
    安非他命成分（合計驗餘淨重6.23公克），亦有該局96年5
    月14日北市鑑毒字第122號鑑驗通知書乙紙在卷可參（詳原
    審卷第18頁），是證人鄭國煒上開證述應非虛妄，堪予採信
    。
(二)至被告甲○○雖於本院及原審訊問、審理時否認犯行販賣第
    二級毒品予鄭國煒之犯行，辯稱：本件實係伊與鄭國煒合資
    向楊天賜購買安非他命約6、7次云云，而證人鄭國煒亦於原
    審審理時翻異其詞，附和被告甲○○之詞，證稱：伊認為將
    責任推給甲○○，伊就會沒有事情，才會在偵訊時證述係向
    甲○○購買第二級毒品等語。然證人鄭國煒於偵查中所為上
    開向被告甲○○購買第二級毒品之供述，就其購買之時間、
    交易地點、價額等重要內容，均證之甚詳，與一般憑空杜撰
    者僅能為空泛之指述顯然有別。其次，被告甲○○與證人鄭
    國煒就其等合資購買第二級毒品之過程，證人鄭國煒證述：
    「我與甲○○二人一個人出一半，是我先提議去買，我想吸
    安非他命，我就跟甲○○合買向別人買。是一個人五千，有
    時候是一人一萬」、「錢我是交給甲○○，甲○○去跟藥頭
    拿安非他命，我有跟著去，我有時候有看到藥頭，有時候沒
    有，因為有時候騎摩托車載她，有時候在旁邊等」、「是甲
    ○○與藥頭聯繫」、「我寄放在甲○○家裡，要用的時候跟
    她拿」、「就是我打電話給甲○○，說我在哪裡，我過去妳
    那邊附近，她就拿出來給我」、「96年2月4日晚上6點左右
    ，我打電話給甲○○說要拿大概1千元的量，說在板橋、新
    莊那邊大漢橋下面，放在便利商店架子上，我就拿走」、「
    這次安非他命是一月底、二月初一個人出一萬元，拿回大概
    10 包」、「我當天是叫甲○○拿一包出來」、「（審判長
    問：你當天跟甲○○是怎麼到雙十路便利商店買？）我騎車
    過去載她」、「（審判長問：你們一起等藥頭，藥頭是多大
    年紀的人？）三十五歲左右，男的，也是騎摩托車過來」、
    「（審判長問：所以交易毒品的時候，你們三個人都在場？
    ）我在旁邊抽菸，等也是在便利商店那裡，就是站旁邊一點
    。我是看到藥頭來，所以站旁邊一點去抽菸，我之前有看過
    藥頭幾次所以認得」、「（審判長問：錢是誰交給藥頭？）
    甲○○，我的錢是之前去新莊載她的時候就交給甲○○」等
    語（詳原審97年1月25日審判筆錄第4-15頁）；另被告甲○
    ○則供述：「當天被查獲的10包安非他命是發生事情前二、
    三天跟楊天賜以2萬元買的」、「是在板橋文化路跟雙十路
    ，那邊有一個商店，忘記是萊爾富還是7- 11那邊，然後楊
    天賜帶我去他家」、「鄭國煒也有一起進去」、「鄭國煒打
    電話給我叫我帶1千元的量」、「鄭國煒要我帶1千元的量，
    但我想了很久，我想說把另外他的都還給他，所以我帶了十
    包出來」、「因為當天我媽媽要來，所以我把我自己的部分
    也帶出來」、「當天在楊天賜家有當場秤重」、「我只要把
    5包還給鄭國煒就好了」、「那天我給楊天賜1萬元，鄭國煒
    也交給楊天賜1萬元，鄭國煒的1萬元是他自己交給楊天賜的
    ，鄭國煒也有在楊天賜家」、「向楊天賜購買安非他命的2
    萬元是在楊天賜家交的」、「（審判長問：你後來被查獲當
    天既然想把鄭國煒的份還給他，為什麼只有拿出1包放在架
    子上？）因為量很多，所以想說先拿一包出來，另外再拿4
    包給他」、「（審判長問：被查獲那天為什麼會用那種方式
    拿毒品？是誰提議的？）因為我們之前也是這樣子拿」等語
    （詳前開審判筆錄第18-22頁），證人鄭國煒於原審審理時
    之前揭證述，顯與其於偵訊及被告甲○○於警詢時供述不符
    ，且證人鄭國煒於偵訊及被告甲○○於警詢中均未提及係2
    人合資購買第二級毒品，而證人鄭國煒反而清楚陳述向被告
    甲○○購買毒品之次數、地點、價格，再者，證人甲○○與
    證人鄭國煒就其等合資購買第二級毒品之供證，舉凡付款方
    式、向藥頭購買毒品之細節、合資購買後毒品之存放情形均
    相互矛盾，亦與一般合資購買毒品之狀況迥異，是證人鄭國
    煒於本院審理時改稱係與被告甲○○合資購買毒品云云，顯
    係為刻意迴護被告之不實陳述，而應以其偵查中所為之證述
    較可採信，是被告甲○○於本院及原審審理中之辯解，亦乏
    依據，顯係卸責之詞，不足採信。
(三)又被告甲○○所犯如附表編號六所示之犯行，係警方授意證
    人鄭國煒向被告甲○○佯稱欲購買第二級毒品，是以證人鄭
    國煒本身即乏購買之真實意思，是被告甲○○與「楊天賜」
    此次販賣第二級毒品之犯行，僅止於未遂，自不待言。
(四)至有關證人鄭國煒向被告甲○○購買第二級毒品之次數，及
    起迄日，證人鄭國煒於偵查中固證稱：於95年5 月間迄96年
    2月間止向被告甲○○購買過7、8次安非他命，嗣於原審審
    理時證述：與甲○○合資購買過6、7次安非他命，平均一個
    月買一次，這6、7次安非他命包含被警查獲這次等語（詳原
    審97年7月22日審判筆錄第3-4頁），另被告甲○○於原審審
    理時供稱：與鄭國煒合資購買6、7次等語（詳原審97年1月1
    5日審判筆錄第28頁），而被告甲○○及證人鄭國煒於原審
    審理時雖證稱係二人合資購買，然此實係證人鄭國煒向被告
    甲○○購買毒品，此業經原審法院認定在前，因之交相比對
    被告甲○○及證人鄭國煒供證結果，則以6次為交集，因認
    被告甲○○自95年9月間某日起至96年1月間某日，每月1次
    販賣第二級毒品予證人鄭國煒共計5次，另於附表編號六所
    示販賣第二級毒品予證人鄭國煒未遂1次，因之，起訴書逕
    認被告甲○○自95年5月間起即販賣第二級毒品予鄭國煒，
    顯有誤會。而除附表編號六部分被告甲○○尚未取得價金外
    ，被告甲○○販賣第二級毒品予證人鄭國煒之販賣所得為5,
    000元，此部分事實，應堪認定。
(五)按毒品（甲基）安非他命，本無一定之公定價格，是其各次
    買賣之價格，當亦各有差異，而或隨供需雙方之資力、關係
    之深淺、需求之數量、貨源之充裕與否、販賣者對於資金之
    需求程度，以及政府查緝之態度，進而為各種不同之風險評
    估，而為機動性之調整，是其價格標準，自非一成不變，且
    販賣者從各種「價差」或「量差」或「純度」謀取利潤方式
    ，亦有差異，然其所圖利益之非法販賣行為目的，則屬相同
    ，並無二致。因之，販賣利得，除經被告坦承，或其價量至
    臻明確，確實難以究其原委。然按一般民眾普遍認知之毒品
    非法交易，向為政府查禁森嚴且重罰不寬貸，衡諸常情，倘
    非有利可圖，絕無平白甘冒被重罰風險之理，從而，舉凡其
    有償交易，除足反證其確另基於某種非圖利本意之關係外，
    通常尚難因無法查悉其買進、賣出之差價，而諉無營利之意
    思，或阻卻販賣犯行之追訴。又販賣毒品之所謂販賣行為，
    係行為人基於營利之目的，而販入或賣出毒品而言。販賣毒
    品者，其主觀上有營利之意圖，且客觀上有販賣之行為即足
    構成，至於實際上是否已經獲利則非所問。即於有償交付他
    人之初，係基於營利之意思，並著手實施，而因故無法高於
    購入之原價出售，最後不得不以原價或低於原價交付他人時
    ，仍屬販賣行為。查被告甲○○本身即有施用第二級毒品（
    甲基）安非他命，對於（甲基）安非他命價格昂貴，取得不
    易，毒品交易為政府檢警機關嚴予取締之犯罪，法律並就此
    懸有重典處罰，當知之甚稔，自客觀以言，雖無從證明被告
    自楊天賜處取得第二級毒品（甲基）安非他命係為販賣圖利
    而販入者，然於持有過程中，將第二級毒品（甲基）安非他
    命販賣給他人，若非有利可圖，被告甲○○豈有犯險交付毒
    品（甲基）安非他命之意願？是被告甲○○賣出第二級毒品
    （甲基）安非他命，應有賺取相當利潤，堪認係意圖營利。
(六)綜上所述，被告甲○○於上揭時、地，販賣第二級毒品予鄭
    國煒之事證已甚明確，被告前揭所辯顯係卸責之詞，不足採
    信，其犯行堪以認定，應依法論科。
二、查（甲基）安非他命係毒品危害防制條例第2 條第2 項第2
    款所規定之第二級毒品，被告先後5 次於附表編號一至五所
    列之時、地，販賣第二級毒品（甲基）安非他命予鄭國煒，
    核其所為，均係犯毒品危害防制條例第4 條第2 項之販賣第
    二級毒品罪。另被告所犯如附表編號六所示之犯行，已著手
    於販賣（甲基）安非他命之行為，然鄭國煒無購買之真意，
    核其所為，係犯毒品危害防制條例第4 條第6 項、第2 項之
    販賣第二級毒品未遂罪。起訴書認被告甲○○所為係犯刑法
    第30條第1 項、毒品危害防制條例第4 條第2 項之幫助販賣
    第二級毒品罪及同條例第4 條第6 項、第2 項之幫助販賣第
    二級毒品未遂罪，固有未合，然查正犯與幫助犯、既遂犯與
    未遂犯，犯罪之態樣或結果雖有不同，惟其基本事實均相同
    ，不生變更起訴法條之問題，原審判決誤為變更起訴法條，
    稍有未合，惟不影響本件判決結果。被告甲○○與「楊天賜
    」參與共謀，推由被告甲○○下手實施販賣第二級毒品之犯
    行，應論以共同正犯。被告甲○○持有（甲基）安非他命之
    低度行為，為販賣之高度行為所吸收，不另論罪。又就附表
    編號六部分被告甲○○已著手於販賣（甲基）安非他命行為
    之實行，然鄭國煒無購買之真意，故被告甲○○之販賣第二
    級毒品罪尚屬未遂，按既遂犯之刑減輕之。被告甲○○所犯
    上開六罪，犯意各別，行為互殊，應予分論併罰。又販賣第
    二級毒品罪之法定刑為「無期徒刑或7年以上有期徒刑，得
    併科新臺幣7百萬元以下罰金」，然同為販賣第二級毒品之
    人，其原因動機不一，犯罪情節未必盡同，或有大盤毒梟者
    ，亦有中、小盤之分，甚或僅止於吸毒者友儕間為求互通有
    無之有償轉讓者亦有之，其販賣行為所造成危害社會之程度
    自屬有異，法律科處此類犯罪，所設之法定最低本刑卻同為
    「7年以上有期徒刑，得併科新臺幣7百萬元以下罰金」，不
    可謂不重。於此情形，倘依其情狀處以有期徒刑7年以下，
    即足以懲儆，並可達防衛社會之目的者，自非不可依客觀之
    犯行與主觀之惡性二者加以考量其情狀，是否有可憫恕之處
    ，適用刑法第59條之規定酌量減輕其刑，期使個案裁判之量
    刑，能斟酌至當，符合比例原則。查被告甲○○販賣（甲基
    ）安非他命予鄭國煒之次數雖有6次，惟除附表編號一至五
    部分既遂外，附表編號六部分僅止於未遂，另其每次販賣之
    （甲基）安非他命毛重僅約0.35公克，每次犯罪所得亦僅1
    千元，以其情節論，惡性尚非重大不赦，若以毒品危害防制
    條例第4條第2項所規定之法定本刑而科處最輕本刑有期徒刑
    7年猶嫌過重，實屬情輕法重，在客觀上足以引起一般之同
    情，尚有堪資憫恕之處，本院認依被告甲○○6次販賣（甲
    基）安非他命之情狀既尚屬輕微，爰就上開6次犯行均依刑
    法第59條之規定酌量減輕其刑，並就附表編號六所示之犯行
    ，遞減輕之。
三、原審法院判決因認被告前揭犯行事證明確，適用毒品危害防
    制條例第4條第6項、第2項、第18條第1項前段、第19條第1
    項，刑法第11條、第28條、第59條、第51條第5款之規定，
    並審酌被告甲○○明知第二級毒品（甲基）安非他命對於人
    體有莫大之戕害，不思以正當途徑獲取財物，為圖一己之私
    利，竟漠視毒品之危害性，而販賣予他人，嚴重危害國民身
    心健康及社會風氣，影響社會治安甚巨，兼衡其素行不佳，
    犯後猶飾詞卸責，態度不佳，復參以其所販賣之（甲基）安
    非他命重量不多，獲利亦不多等一切情狀，各量處如原審判
    決附表所示之刑（詳附表），並定其應執行之刑為柒年陸月
    ，另扣案之第二級毒品（甲基）安非他命10包（驗餘淨重6.
    23公克），均為違禁物，依毒品危害防制條例第18條第1項
    前段規定，宣告沒收銷燬之。另包裝上開（甲基）安非他命
    之外包裝袋共計10只，具有防止毒品裸露、逸出及潮濕之功
    用，並便於攜帶販賣，係供販賣毒品所用之物，雖係共同被
    告楊天賜所有之物，然按基於共同犯罪行為，應由共犯各負
    全部責任之理論（最高法院62年度第1次刑庭庭推總會議決
    議六），亦應依毒品危害防制條例第19條第1項之規定，併
    予宣告沒收。又被告甲○○於附表編號一至五所示因販賣第
    二級毒品予鄭國煒所得之財物各1千元，共計5千元，乃係被
    告因本件販賣第二級毒品犯罪所得之財物，應依毒品危害防
    制條例第19條第1項之規定宣告沒收，且前述金額均未扣案
    ，併諭知如全部或一部不能沒收時，以其財產抵償之；另被
    告甲○○所犯如附表編號六所示之販賣第二級毒品予鄭國煒
    之犯行，因被告甲○○尚未向鄭國煒收取本案販賣第二級毒
    品之價金1千元，則其犯罪所得尚未實現取得，故不併予宣
    告沒收；至扣案之0000000000號行動電話（含SIM卡1張）乙
    支，雖係被告甲○○用以聯繫購毒者所用，然並非被告甲○
    ○所有，而係鄭竣鴻所有之物，此有遠傳電信股份有限公司
    門號之基本資料查詢回覆乙紙在卷足憑（詳前開偵查卷第46
    頁），爰不就非屬於被告甲○○所有之上開0000000000號SI
    M卡1張宣告沒收。認事用法均無不合，且已從輕量刑。
四、至被告上訴意旨認證人鄭國煒於警訊及偵查中之陳述無證據
    能力，被告於警訊非出自由意志，被告與鄭國煒係合資購買
    ，鄭國煒於原審審理時所述應可採信，及販賣毒品應為包括
    一罪等語，指摘原判決不當，提起上訴。經查證人鄭國煒於
    警訊之筆錄原審本即認無證據能力，至其餘部分有證據能力
    已敘明理由於原判決足稽。另被告所指係與鄭國煒合資購買
    ，鄭國煒之證述是否可據為被告論罪依據等各項，原判決亦
    已綜合全部卷證資料，逐一斟酌判斷，於理由內詳敘其所憑
    之證據及認定之理由，亦如上述，另觀諸毒品危害防制條例
    販賣毒品罪之構成要件文義，實無從憑以認定立法者本即預
    定該犯罪之本質，必有數個同種類行為而反覆實行之集合犯
    行，故販賣毒品罪，難認係集合犯，被告上訴認係集合犯，
    亦有誤會。被告上訴意旨所指上開諸端或就同一證據資料為
    相異之評價或係不影響於判決本旨事項單純再為事實上之爭
    辯，按此證據之取捨，屬於事實審法院之職權，其取捨苟不
    違背經驗法則或論理法則，即不容任意指為違法，是被告上
    訴殊無足採，為無理由，應予駁回。
據上論結，應依刑事訴訟法第368條，判決如主文。
本案經檢察官郭弘佑到庭執行職務。
中    華    民    國    97    年    11    月    19    日
                  刑事第二庭審判長法  官  洪光燦
                                  法  官  李麗玲
                                  法  官  宋明蒼
以上正本證明與原本無異。
如不服本判決，應於收受送達後10日內向本院提出上訴書狀，其
未敘述上訴之理由者並得於提起上訴後10日內向本院補提理由書
（均須按他造當事人之人數附繕本）「切勿逕送上級法院」。
                                  書記官  駱麗君
中    華    民    國    97    年    11    月    19    日
附錄本案論罪科刑法條全文：
毒品危害防制條例第4條：
製造、運輸、販賣第一級毒品者，處死刑或無期徒刑；處無期徒
刑者，得併科新臺幣1 千萬元以下罰金。
製造、運輸、販賣第二級毒品者，處無期徒刑或7 年以上有期徒
刑，得併科新臺幣7 百萬元以下罰金。
製造、運輸、販賣第三級毒品者，處5 年以上有期徒刑，得併科
新臺幣5 百萬元以下罰金。
製造、運輸、販賣第四級毒品者，處3 年以上10年以下有期徒刑
，得併科新臺幣3 百萬元以下罰金。
製造、運輸、販賣專供製造或施用毒品之器具者，處1 年以上7
年以下有期徒刑，得併科新臺幣1 百萬元以下罰金。
前五項之未遂犯罰之。
附表：
┌──┬─────┬──────┬──┬───────┬──────┬────┐
│編號│ 販賣時間 │  販賣地點  │次數│販賣數量及犯罪│  觸犯罪名  │所處刑度│
│    │          │            │    │所得財物      │            │        │
├──┼─────┼──────┼──┼───────┼──────┼────┤
│ 一 │95年9 月間│臺北縣板橋市│ 1  │重量約0.35公克│毒品危害防制│有期徒刑│
│    │某日      │文化路2 段附│    │之第二級毒品（│條例第4 條第│參年陸月│
│    │          │近之某便利超│    │甲基）安非他命│2 項        │        │
│    │          │商內        │    │，甲○○得款新│            │        │
│    │          │            │    │臺幣（下同）1 │            │        │
│    │          │            │    │千元          │            │        │
├──┼─────┼──────┼──┼───────┼──────┼────┤
│ 二 │95年10月間│臺北縣板橋市│ 1  │重量約0.35公克│毒品危害防制│有期徒刑│
│    │某日      │文化路2 段附│    │之第二級毒品（│條例第4 條第│參年陸月│
│    │          │近之某便利超│    │甲基）安非他命│2 項        │        │
│    │          │商內        │    │，甲○○得款1 │            │        │
│    │          │            │    │千元          │            │        │
├──┼─────┼──────┼──┼───────┼──────┼────┤
│ 三 │95年11月間│臺北縣板橋市│ 1  │重量約0.35公克│毒品危害防制│有期徒刑│
│    │某日      │文化路2 段附│    │之第二級毒品（│條例第4 條第│參年陸月│
│    │          │近之某便利超│    │甲基）安非他命│2 項        │        │
│    │          │商內        │    │，甲○○得款1 │            │        │
│    │          │            │    │千元          │            │        │
├──┼─────┼──────┼──┼───────┼──────┼────┤
│ 四 │95年12月間│臺北縣板橋市│ 1  │重量約0.35公克│毒品危害防制│有期徒刑│
│    │某日      │文化路2 段附│    │之第二級毒品（│條例第4 條第│參年陸月│
│    │          │近之某便利超│    │甲基）安非他命│2 項        │        │
│    │          │商內        │    │，甲○○得款1 │            │        │
│    │          │            │    │千元          │            │        │
├──┼─────┼──────┼──┼───────┼──────┼────┤
│ 五 │96年1 月間│臺北縣板橋市│ 1  │重量約0.35公克│毒品危害防制│有期徒刑│
│    │某日      │文化路2 段附│    │之第二級毒品（│條例第4 條第│參年陸月│
│    │          │近之某便利超│    │甲基）安非他命│2 項        │        │
│    │          │商內        │    │，甲○○得款1 │            │        │
│    │          │            │    │千元          │            │        │
├──┼─────┼──────┼──┼───────┼──────┼────┤
│ 六 │96年2 月4 │臺北縣新莊市│ 1  │重量約0.35公克│毒品危害防制│有期徒刑│
│    │日18時許  │思源路123 號│    │之第二級毒品（│條例第4 條第│壹年玖月│
│    │          │統一便利超商│    │甲基）安非他命│6項、第2項  │        │
│    │          │內          │    │，甲○○尚未取│            │        │
│    │          │            │    │得價金，即為警│            │        │
│    │          │            │    │查獲          │            │        │
└──┴─────┴──────┴──┴───────┴──────┴────┘


司法院資訊處製作；財團法人民間司法改革基金會備份。
